臺灣高等法院臺中分院刑事判決
110年度上訴字第703號
上  訴  人  
即  被  告  蔡証憲



上列上訴人因加重詐欺案件，不服臺灣臺中地方法院108年度訴
字第2228號中華民國110年1月19日第一審判決（起訴案號：臺灣
臺中地方檢察署108年度偵字第5484號），提起上訴，本院判決
如下：
    主  文
上訴駁回。
    理  由
一、本案經本院審理結果，認第一審判決認事、用法及量刑均無
    不當，應予維持，並引用第一審判決書記載之犯罪事實、證
    據及理由（如附件）。
二、本案上訴人即被告蔡証憲（下稱被告）不服原審判決提起上
    訴，其上訴理由略以：被告於本案犯罪時還年少不懂事，現
    已與告訴人王子奇達成和解，請求從輕量刑，给予緩刑機會
    等語。
三、經查：
　㈠刑罰之量定，屬法院自由裁量之職權行使，應審酌刑法第57
    條所列各款事由及一切情狀，為酌量輕重之標準，並非漫無
    限制；量刑輕重係屬事實審法院得依職權自由裁量之事項，
    苟已斟酌刑法第57條各款所列情狀而未逾越法定刑度，不得
    遽指為違法；且在同一犯罪事實與情節，如別無其他加重或
    減輕之原因，下級審量定之刑，亦無過重或失輕之不當情形
    ，則上級審法院對下級審法院之職權行使，原則上應予尊重
    。原審以被告以網際網路對公眾散布而犯詐欺取財之罪證明
    確，依刑法第59條規定酌減其刑，並審酌被告正值青壯年，
    不思正途以獲取所需，竟在旋轉拍賣購物平臺網頁上佯以出
    售球鞋之方式，詐取他人財物，行為實屬不該，衡以被告犯
    後一再狡辯，於原審最後一次審理程序時，終能坦承犯行，
    態度尚可，且已與告訴人達成和解，賠償告訴人所受損害，
    有原審民國109年12月30日審判筆錄1份（見原審卷二第23至
    24頁）可資為憑，兼衡被告自陳高中肄業之智識程度，之前
    從事超商服務員、經濟狀況勉持等生活狀況，及其犯罪之動
    機、手段、詐騙金額等一切情狀，對被告量處有期徒刑6月
    ，並說明被告本案詐得之款項新臺幣9000元，固屬被告之犯
    罪所得，本應依刑法第38條之1第1項前段、第3項之規定，
    予以宣告沒收，於全部或一部不能沒收或不宜執行沒收時，
    追徵其價額，惟考量被告與告訴人已達成和解，業如上述，
    被告就本案所達成之和解內容，已達沒收制度剝奪被告犯罪
    所得之立法目的，如另沒收被告上揭犯罪所得，將使被告承
    受過度之不利益，顯屬過苛，是依刑法第38條之2第2項之規
    定，爰不另沒收被告上揭犯罪所得等情（見原判決第3至4頁
    ），顯係本於被告之責任為基礎，並已具體斟酌刑法第57條
    所列情形而為量定，並未偏執一端，而有失之過輕或過重之
    情事，是原審之量刑並無裁量權明顯濫用之情事，難謂有不
    當之處，依上開最高法院判例、判決意旨，不得遽指為違法
    。從而，被告上訴意旨主張於本案犯罪時還年少不懂事，現
    已與告訴人達成和解，請求從輕量刑，給予其自新機會云云
    ，尚難可採。
　㈡被告於本案行為前雖未有前科，然於本案行為後，於108年間
    因犯網際網路對公眾散布而犯詐欺取財罪，經臺灣高等法院
    以109年度上訴字第4157號刑事判決判處有期徒刑6月確定；
    又於108年間因加重竊盜等案件，經臺灣新北地方法院以109
    年度審訴字第742號刑事判決判處有期徒刑6月、3月、2月，
    應執行有期徒刑10月，經提起上訴後，由臺灣高等法院以10
    9年度上訴字第4404號刑事判決判處上訴駁回確定；再於109
    年間因竊盜等案件，經臺灣新北地方法院以109年度審易字
    第1067號刑事簡易判決判處有期徒刑6月、6月，應執行有期
    徒刑9月確定，有臺灣高等法院被告前案紀錄表1份在卷可按
    （見本院卷第23至26頁），是被告於本案宣判時曾因故意犯
    罪受有期徒刑之宣告，不符合緩刑之要件，自無從給予緩刑
    之宣告，此部分上訴亦為無理由。
四、原審以被告犯罪事證明確，對被告論處罪刑，其認事、用法
    及量刑核無違誤，被告在本院未提出其他之積極證據，猶以
    前詞指摘原判決不當，其上訴無理由，應予駁回。
據上論斷，應依刑事訴訟法第373條、第368條，判決如主文。　
本案經檢察官林宏昌提起公訴，檢察官蔡宗熙、林蓉蓉、謝岳錦
到庭執行職務。
中　　華　　民　　國　　110 　年　　9 　　月　　22　　日
           刑事第十一庭    審判長法　官   張  意  聰
                                 法　官   田  德  煙
                                 法　官   周  瑞  芬
以上正本證明與原本無異。
如不服本判決應於收受送達後20日內向本院提出上訴書狀，其未
敘述上訴理由者，並得於提起上訴後20日內向本院補提理由書狀
（均須按他造當事人之人數附繕本）「切勿逕送上級法院」。因
疫情而遲誤不變期間，得向法院聲請回復原狀。
                                 書記官   涂  村  宇
　　　　　　　　　　　　　　　　 
中　　華　　民　　國　　110 　年　　9 　　月　　22　　日
　　　　　　　　　　　　　　　　 
附件：　　　　　　　　　　　　　　　　 
臺灣臺中地方法院刑事判決
                                     108年度訴字第2228號
公　訴　人　臺灣臺中地方檢察署檢察官
被　　　告　蔡証憲　
                    
                    
                    
                    
上列被告因詐欺案件，經檢察官提起公訴（108 年度偵字第5484
號），本院判決如下：
    主  文
蔡証憲以網際網路對公眾散布而犯詐欺取財罪，處有期徒刑陸月
。
    犯罪事實
一、蔡証憲明知其自始即無出售球鞋之真意，僅因缺錢花用，竟
    基於意圖為自己不法所有，以網際網路對公眾散布而詐欺取
    財之犯意，於民國107 年10月11日晚間11時44分前之某時許
    ，在不詳地點，連結網際網路登入旋轉拍賣購物平臺之特定
    多數人可得瀏覽之網頁後，佯裝刊登以新臺幣（下同）9,00
    0 元之價格，出售ADIDAS YEEZY 700型號球鞋1 雙之不實訊
    息，而對公眾散布之。嗣王子奇瀏覽該訊息後，陷於錯誤，
    誤信蔡証憲確有出售該球鞋之真意，同意購買後下標，並於
    107 年10月11日晚間11時44分許，依約匯款9,000 元至蔡証
    憲向不知情之友人○○○所借用之華南商業銀行五權分行帳
    號000000000000號帳戶（下稱華南銀行帳戶）內，蔡証憲再
    委託○○○提領該款項後，分別清償其積欠○○○與○○○
    之債務。俟王子奇於107 年10月14日收到包裹打開檢視後，
    發現僅為空箱1 個，始知受騙，並報警處理而循線查獲上情
    。
二、案經王子奇訴由臺中市政府警察局第三分局報告臺灣臺中地
    方檢察署檢察官偵查起訴。
    理  由
壹、證據能力部分
一、按被告以外之人於審判外之言詞或書面陳述，除法律有規定
    者外，不得作為證據；被告以外之人於審判外之陳述，雖不
    符刑事訴訟法第159 條之1 至同條之4 之規定，而經當事人
    於審判程序同意作為證據，法院審酌該言詞陳述或書面陳述
    作成時之情況，認為適當者，亦得為證據。當事人、代理人
    或辯護人於法院調查證據時，知有刑事訴訟法第159 條第1
    項不得為證據之情形，而未於言詞辯論終結前聲明異議者，
    視為有前項之同意，刑事訴訟法第159 條第1 項、第159 條
    之5 分別定有明文。查本判決所引用之各項據以認定事實之
    傳聞證據，被告蔡証憲及公訴人於本院言詞辯論終結前，均
    不爭執而未曾聲明異議，本院審酌該等言詞及書面陳述作成
    時之情況，並無出於非任意性或不正取供，或違法或不當情
    事，且客觀上亦無不可信之情況，堪認為適當，揆諸前開說
    明，依法均有證據能力。
二、又傳聞法則乃對於被告以外之人於審判外之言詞或書面陳述
    而為之規範。本案判決以下引用之非供述證據，固無刑事訴
    訟法第159 條第1 項規定傳聞法則之適用，然經本院於審理
    時依法踐行調查證據程序，與本案待證事實具有自然之關聯
    性，且無證據證明係公務員違法取得之物，依法自得作為證
    據。
貳、實體部分
一、上揭犯罪事實，業據被告蔡証憲於本院審理時坦承不諱（見
    本院卷二第23頁），核與證人即告訴人王子奇、證人○○○、○
    ○○於警詢時之證述相符（見108 年度偵字第5484號偵卷第19
    頁至第22頁、第27頁至第30頁），復有新北市政府警察局三
    重分局中興橋派出所受理刑事案件報案三聯單、受理詐騙帳
    戶通報警示簡便格式表、內政部警政署反詐騙諮詢專線紀錄
    表、金融機構協助受詐騙民眾通知疑似警示帳戶通報單、華
    南商業銀行股份有限公司總行107 年11月12日營清字第1070
    103059號函暨所附○○○前揭華南銀行帳戶之交易明細表及開
    戶基本資料各1 份、○○○提供之行動電話內LINE通訊軟體與
    暱稱「XIAN」之對話紀錄擷圖3 張、告訴人於109 年9 月16
    日提出之對話記錄擷圖1 張、旋轉拍賣購物平臺聯絡之電子
    信件內容擷圖2 張、國泰世華銀行自動櫃員機交易明細表翻
    拍照片1 張、包裹及統一超商交貨便服務單翻拍照片2 張（
    見108 年度偵字第5484號偵卷第25頁、第31頁至第35頁、第
    39頁至第49頁、本院卷一第241 頁至第245 頁）在卷可稽，
    足認被告任意性自白核與事實相符，本件事證明確，其犯行
    堪以認定，應予依法論科。
二、論罪科刑部分
（一）被告蔡証憲係以網際網路作為傳播工具，在特定多數人均
      得瀏覽之旋轉拍賣購物平臺網頁上，刊登不實之訊息，以
      此方式對公眾散布而遂行詐欺取財犯行，是核被告所為，
      係犯刑法第339 條之4 第1 項第3 款之以網際網路對公眾
      散布而詐欺取財罪。
（二）按刑法第59條關於犯罪之情狀顯可憫恕，認科以最低刑度
      仍嫌過重者，得減輕其刑之規定，係立法者賦予審判者之
      自由裁量權，俾就具體之個案情節，於宣告刑之擇定上能
      妥適、調和，以濟立法之窮。是該條所謂犯罪之情狀，乃
      泛指與犯罪相關之各種情狀，自亦包含同法第57條所定10
      款量刑斟酌之事項，亦即該2 法條所稱之情狀，並非有截
      然不同之領域。94年2 月2 日修正公布，95年7 月1 日施
      行之刑法第59條修正立法理由稱：「本條所謂『犯罪之情
      狀可憫恕』，自係指裁判者審酌第57條各款所列事項以及
      其他一切與犯罪有關之情狀之結果」等語，亦同此旨趣（
      最高法院104 年度台上字第277 號判決意旨參照）。查被
      告雖係透過旋轉拍賣購物平臺刊登不實訊息而實行詐欺取
      財犯行，然並無與他人組織犯罪集團或多層次分工之情形
      ，且本案被告詐得之金額為9,000 元，尚屬小額，是被告
      之犯罪情節，與詐騙集團組織多數人、詳細分工，而利用
      網際網路向社會大眾廣泛散布詐欺訊息引人上當，獲取豐
      厚利益之情節相較，實屬輕微；又被告為本案犯行時，年
      僅18歲，思慮難免未盡週全，對其行為後所應負責之結果
      ，未能有深刻之瞭解，致觸犯重典，而刑法第339 條之4
      第1 項第3 款加重詐欺取財罪，其法定刑為1 年以上7 年
      以下有期徒刑，是本院綜合上情，認縱對被告處以法定最
      低刑度有期徒刑1 年，仍嫌過重，其犯罪之情狀顯可憫恕
      ，爰依刑法第59條之規定，就被告上開所犯之罪酌量減輕
      其刑，以求量刑之妥適平衡。
（三）爰審酌被告正值青壯年，不思正途以獲取所需，竟在旋轉
      拍賣購物平臺網頁上佯以出售球鞋之方式，詐取他人財物
      ，行為實屬不該，衡以被告犯後一再狡辯，於本院最後一
      次審理程序時，終能坦承犯行，態度尚可，且已與告訴人
      達成和解，賠償告訴人所受損害，有本院109 年12月30日
      審判筆錄1 份（見本院卷二第23頁至第24頁）可資為憑，
      兼衡被告自陳高中肄業之智識程度，之前從事超商服務員
      、經濟狀況勉持等生活狀況，及其犯罪之動機、手段、詐
      騙金額等一切情狀，量處如主文所示之刑，以示懲儆。
三、至被告本案詐得之款項9,000 元，固屬被告之犯罪所得，本
    應依刑法第38條之1 第1 項前段、第3 項之規定，予以宣告
    沒收，於全部或一部不能沒收或不宜執行沒收時，追徵其價
    額，惟考量被告與告訴人已達成和解，業如上述，被告就本
    案所達成之和解內容，已達沒收制度剝奪被告犯罪所得之立
    法目的，如另沒收被告上揭犯罪所得，將使被告承受過度之
    不利益，顯屬過苛，是依刑法第38條之2 第2 項之規定，爰
    不另沒收被告上揭犯罪所得，附此敘明。
據上論斷，應依刑事訴訟法第299 條第1 項前段，刑法第339 條
之4 第1 項第3 款、第59條，刑法施行法第1 條之1 第1 項，判
決如主文。
本案經檢察官林宏昌提起公訴，檢察官洪志明、郭逵到庭執行職
務。
中　　華　　民　　國　 110　　年　　1 　　月　　19　　日
                  刑事第十九庭  審判長法　官  簡佩珺
                                      法  官  湯有朋
                                      法  官  鄭咏欣
以上正本證明與原本無異。
如不服本判決應於收受送達後20日內向本院提出上訴書狀，並應
敘述具體理由；其未敘述上訴之理由者，應於上訴期間屆滿後20
日內向本院補提理由書（均須按他造當事人之人數附繕本）「切
勿逕送上級法院」。
告訴人或被害人如不服判決，應備理由具狀向檢察官請求上訴，
上訴期間之計算，以檢察官收受判決正本之日起算。
中　　華　　民　　國　 110　　年　　1 　　月　　19　　日

附錄犯罪科刑法條：
中華民國刑法第339條之4
犯第 339 條詐欺罪而有下列情形之一者，處 1 年以上 7 年以
下有期徒刑，得併科 1 百萬元以下罰金：
一、冒用政府機關或公務員名義犯之。
二、三人以上共同犯之。
三、以廣播電視、電子通訊、網際網路或其他媒體等傳播工具，
    對公眾散布而犯之。
前項之未遂犯罰之。